【裁判字號】    95,訴,1168
【裁判日期】    951227
【裁判案由】    違反毒品危害防制條例
【裁判全文】
臺灣臺南地方法院刑事判決              95年度訴字第1168號
公  訴  人  臺灣臺南地方法院檢察署檢察官
被      告  乙○○
                  （現另案於臺灣臺南監獄臺南分監執行中）
指定辯護人  李慧千律師
上列被告因違反毒品危害防制條例案件，經檢察官提起公訴（九
十五年度偵緝字第八九六號）暨當庭更正犯罪事實，本院判決如
下：
    主  文
乙○○無罪。
    理  由
壹、本件公訴意旨略以：被告乙○○與另案被告丙○○、戊○○
    （後二人均另案提起公訴，並經本院以九十五年度訴字第五
    七一號審理判決）共同基於販賣第一級毒品海洛因及第二級
    毒品安非他命之概括犯意聯絡，自民國（下同）九十四年十
    二月初起至九十五年一月間，以另案被告丙○○所承租之臺
    南市○區○○路八五巷七四號二０三室作為販賣毒品之據點
    ，並以被告乙○○所有之0000000000號行動電話
    作為聯絡電話，渠等分工模式為：先由另案被告丙○○負責
    向真實姓名年籍不詳之綽號「肉仔」之成年人，分次以約每
    半錢重量新臺幣（下同）一萬三千元至一萬五千元之價格販
    入第一級毒品海洛因及第二級毒品安非他命後，再以每次五
    百元至二千元不等之價格，販賣第一級毒品海洛因、第二級
    毒品安非他命予不特定人數次，而被告乙○○、戊○○則負
    責交付毒品之工作，其中被告乙○○、另案被告戊○○交付
    第一級毒品海洛因予不特定人數次，被告乙○○、另案被告
    戊○○交付第二級毒品安他命予丁○○十餘次，每次毒品交
    易後，被告乙○○均能獲取另案被告丙○○取提供之第一級
    毒品海洛因、第二級毒品安非他命或數百元至數千元不等金
    額之代價。嗣另案被告丙○○於九十五年二月二十七日下午
    二時五十分許，為警於臺南市○區○○路八五巷與一四三巷
    口拘獲，並經警持本院核發之搜索票在其位於臺南市○區○○路八五巷七四號二０三室居所執行搜索，當場扣得第一級
    毒品海洛因四小包、第二級毒品安非他命七小包、不明白色
    粉末二小包、殘渣袋二十六個、空袋十個、安非他命吸食器
    一個、杓子四個、電子磅秤一檯、玻璃球一個、橡皮管一條
    、行動電話四支等物；另案被告戊○○則於九十五年三月二
    十一日下午二時五十分，經警在臺南縣永康市○○路七０三
    巷內拘獲，始查獲上情。因而認被告乙○○涉犯毒品危害防
    制條例第四條第一項販賣第一級毒品罪、同條例第四條第二
    項販賣第二級毒品罪云云。
貳、程序方面
一、證人即另案被告丙○○、戊○○於警詢之供述部分
  (一)按被告以外之人於審判外之言詞或書面陳述，除法律有規定
    者外，不得作為證據，刑事訴訟法第一百五十九條第一項定
    有明文。次按刑事審判上之共同被告，係為訴訟經濟等原因
    ，由檢察官或自訴人合併或追加起訴，或由法院合併審判所
    形成，其間各別被告及犯罪事實仍獨立存在。故共同被告對
    於其他共同被告之案件而言，為被告以外之第三人，本質上
    屬於證人（最高法院九十四年度臺上字第五九四一號判決要
    旨參照）。
  (二)查依公訴人主張被告乙○○與另案被告丙○○、戊○○涉嫌
    共同犯本件販賣第一、二級毒品之犯行，換言之，另案被告
    丙○○、戊○○與被告乙○○係屬共同被告之關係，然渠等
    與被訴犯罪事實間乃屬各自獨立，因此，就被告乙○○而言
    ，另案被告丙○○、戊○○即屬前開刑事訴訟法第一百五十
    九條第一項所謂「被告以外之人」，準此，另案被告丙○○
    九十五年二月二十七日警詢筆錄、同年二月二十八日警詢筆
    錄、另案被告戊○○九十五年三月二十一日警詢筆錄等供述
    證據均屬被告乙○○以外之人於審判之外之言詞陳述，而渠
    等陳述時，均未經被告或其選任之辯護人在場聽聞，亦未經
    被告行使詰問權，復無其他法定除外得以回復證據能力規定
    之適用，因此，前開證人即另案被告丙○○、戊○○於警詢
    之證述，依前開法條規定，不得做為證據。
  (三)又查，證人丁○○之於被告乙○○而言自屬被告以外之人，
    其於九十五年一月十八日警詢所為之陳述，既未經被告或其
    選任之辯護人在場聽聞，亦未經被告行使詰問權，復無其他
    法定除外得以回復證據能力規定之適用，是以，依前開法條
    規定，亦無證據能力至明。
二、證人即另案被告丙○○、戊○○偵查中，未於供述前後具結
    之證述部分
  (一)法院就被告本人之案件調查共同被告時，該共同被告準用有
    關人證之規定；又證人、鑑定人依法應具結而未具結者，其
    證言或鑑定意見，不得作為證據，刑事訴訟法第二百八十七
    條之二、第一百五十八條之三分別定有明文。
  (二)查另案被告丙○○、戊○○於偵查中，乃就各自涉嫌之犯罪
    事實部分，自行以被告之地位而為陳述，若欲就被告乙○○
    所涉犯罪事實部分，應將另案被告丙○○、戊○○以證人身
    分以為調查，始合乎前開刑事訴訟法第二百八十七條之規定
    ，是以，證人即另案被告丙○○於九十五年二月二十八日偵
    查中未經具結所為之供述、證人即另案被告戊○○九十五年
    三月二十一日偵查中未經具結所為之供述，均係基於被告之
    地位所為之供述，並非以證人身分於供述前後具結後所為之
    證述，依前開說明，亦不得做為證據。
三、證人即另案被告丙○○、戊○○偵查中，於供述前後具結之
    證述部分
  (一)再按被告以外之人於偵查中向檢察官所為之陳述，除顯有不
    可信之情況者外，得為證據，刑事訴訟法第一百五十九條之
    一定有明文。又按檢察官職司追訴犯罪，就審判程序之訴訟
    構造言，檢察官係屬與被告相對立之當事人一方，偵查中對
    被告以外之人所為之偵查筆錄，或被告以外之人向檢察官所
    提之書面陳述，性質上均屬傳聞證據。自理論上言，如未予
    被告反對詰問、適當辯解之機會，一律准其為證據，似有違
    當事人進行主義之精神，對被告之防禦權亦有所妨礙；然而
    現階段刑事訴訟法規定檢察官代表國家偵查犯罪、實施公訴
    ，必須對於被告之犯罪事實負舉證之責，依法其有訊問被告
    、證人及鑑定人之權，證人、鑑定人且須具結，而實務運作
    時，偵查中檢察官向被告以外之人所取得之陳述，原則上均
    能遵守法律規定，不致違法取供，其可信性極高，為兼顧理
    論與實務，乃於修正刑事訴訟法時，增列第一百五十九條之
    一第二項，明定被告以外之人（含被害人、證人等）於偵查
    中向檢察官所為陳述，除顯有不可信之情況者外，得為證據
    。而所謂「顯有不可信性」、「相對特別可信性」與「絕對
    特別可信性」，係指陳述是否出於供述者之真意、有無違法
    取供情事之信用性而言，故應就偵查或調查筆錄製作之原因
    、過程及其功能等加以觀察其信用性，據以判斷該傳聞證據
    是否有顯不可信或有特別可信之情況而例外具有證據能力，
    並非對其陳述內容之證明力如何加以論斷，二者之層次有別
    ，不容混淆（最高法院九十三年度臺上字第二三九七號、九
    十四年度臺上字第六二九號判決要旨參照）。
  (二)經查，證人即另案被告丙○○於九十五年三月三日、證人即
    另案被告戊○○九十五年三月二十一日以及證人丁○○九十
    五年一月十八日偵查中所為之證述，渠等均於檢察官前以證
    人身分經法定具結程序，於訊問過程中，亦未受到檢察官以
    任何不正方法影響所為之證述等情，業經證人丙○○、戊○○於本院審理時證述明確，復有前開偵訊筆錄及證人結文在
    卷可憑。又斟之證人丙○○、戊○○、丁○○於偵查中或本
    院審理時均坦承有施用第一級毒品海洛因或第二級毒品安非
    他命之習慣，且渠等前均有因施用毒品經法院裁定應執行觀
    察勒戒或經法院判決處刑之前科，此有臺灣高等法院被告前
    案紀錄表、在監在押全國紀錄表各一份在卷可稽。另查，證
    人即另案被告丙○○於九十五年二月二十七日下午三時五分
    許，為警持搜索票在其坐落臺南市○區○○路八五巷七四號
    二０三室居所執行搜索，當場扣得第一級毒品海洛因四小包
    、第二級毒品安非他命七小包、不明白色粉末二小包、殘渣
    袋二十六個等物，有搜索票、搜索扣押筆錄各二份在卷可按
    ，此外，證人即另案被告丙○○於另案審理時亦自白有販賣
    第一級毒品海洛因、第二級毒品安非他命之犯行，並經本院
    審理後認其自白核與證據相符應屬事實，而於九十五年九月
    二十日以九十五年度訴字第五七一號判決各判處有期徒刑十
    二年、九年，亦經本院調閱前開案卷及前開判決書查核屬實
    ，綜上，足徵渠等證述關於施用毒品所需之毒品來源，應屬
    渠等生活經驗所存在之事實，而檢察官於偵查中訊問證人丙○○、戊○○、丁○○之程序，均合乎法律規定，更未使用
    任何不正方法違反證人自由意志之情，渠等證述內容應非其
    生活經驗中從未經歷之事項，此外，復無其他證據證明，前
    開證人丙○○、戊○○、丁○○於偵查中具結所為之證述，
    有顯不可信之情況，況且，前開證人於偵查中證述內容之證
    據能力，亦不單純因被告未於證述過程中在場而有所動搖，
    否則，刑事訴訟法第一百五十九條之一第二項形同具文，亦
    否定檢察官於偵查中依法定程序進行證據調查之相當作為，
    需將所有檢察官依法定程序已盡調查之事項，全部於法院審
    理庭重新調查，除有礙訴訟之經濟外，亦違反刑事訴訟法關
    於檢審分立，各司其職之司法架構及法律所賦予檢察官之權
    責，因此，依前開法條規定，渠等於偵查中具結後所為之供
    述自屬有證據能力，本院自得採用，因此，被告辯護人抗辯
    前開證人證述過程中，未經被告在場詰問而無證據能力部分
    ，為無理由，合先敘明。
參、實體方面
一、按犯罪事實應依證據認定之，無證據不得認定其犯罪事實；
    不能證明被告犯罪者，應諭知無罪之判決，刑事訴訟法第一
    百五十四條第二項、第三百零一條第一項分別定有明文。又
    按刑事訴訟法第一百六十一條第一項規定檢察官就被告犯罪
    事實，應負舉證責任，並指出證明之方法。對於其所訴之被
    告犯罪事實，應負提出證據及說服之實質舉證責任，倘所提
    出之證據，不足為被告有罪之積極證明，或其闡明之證明方
    法，無從說服法官以形成被告有罪之心證，基於無罪推定之
    原則，自應為被告無罪判決之諭知。而所謂認定犯罪事實之
    證據，係指足以認定被告確有犯罪行為之積極證據而言，如
    未發現相當證據，或證據不足以證明，自不能以推測或擬制
    之方法，以為裁判基礎。再者，刑事訴訟上證明之資料，無
    論其為直接證據或間接證據，均須達於通常一般人均不致於
    有所懷疑，而得確信其為真實之程度，始得據為有罪之認定
    ，若其關於被告是否犯罪之證明未能達此程度，而有合理性
    懷疑之存在，致使無從形成有罪之確信，根據「罪證有疑，
    利於被告」之證據法則，即不得遽為不利被告之認定，其以
    情況證據（即間接證據）斷罪時，尤須基於該證據在直接關
    係上所可證明之他項情況事實，本乎推理作用足以確證被告
    有罪，方為合法，不得徒憑主觀上之推想，將一般經驗上有
    利被告之其他合理情況逕予排除。
二、公訴人認被告涉犯本件販賣第一級毒品海洛因、第二級毒品
    安非他命之犯行，無非以證人即另案被告丙○○、戊○○以
    及證人丁○○於偵查中具結之證述及對被告乙○○持用之0
    000000000號行動電話之通訊監察譯文為其主要論
    據。然訊之被告固坦承於九十四年八月起至九十五年一月止
    持用前開行動電話，惟否認有與證人丙○○、戊○○有販賣
    第一級毒品海洛因、第二級毒品安非他命之犯意聯絡與行為
    分擔，亦未曾交付毒品予證人丁○○等語。
三、經查，證人即另案被告戊○○固於九十五年三月二十一日檢
    察官訊問時，具結證述：「（除了你之外，還有誰在幫丙○○運送毒品）豆花（即被告乙○○）及另一名不知姓名之男
    子，丙○○都曾叫他們送」等語（九十五年度他字第九四九
    號偵查卷第五三頁），然證人戊○○於本院審理時則否認前
    開證述之真實性，改證稱「我（當時）是回答不清楚」等語
    （本院卷第一四八頁），是以，本院觀諸證人戊○○於偵查
    中具結證述之筆錄，明確於前開證述後，立即於偵查中表明
    「豆花及另一名不知姓名之男子，丙○○都曾叫他們送，【
    但有無真的幫丙○○運送毒品，我不清楚】」等語，換言之
    ，證人戊○○對於被告乙○○是否有與負責為另案被告丙○○交付毒品予買受人，並未為肯定之證述。復查，證人戊○○於同日偵查中尚具結證稱：「（你送毒品給何人）外號豆
    花、國仔、佳慶等四、五個人」、「（為何要幫丙○○送毒
    品）因為他曾經幫過我忙，他說他沒有空，叫我幫他跑一下
    」等語，倘證人戊○○於偵查中證述屬實，被告乙○○即可
    直接與證人丙○○接觸而取得毒品，何需再透過證人戊○○
    之交付取得毒品，足徵前開證述顯有矛盾，不可盡採，是以
    ，依證人戊○○證述之內容，並無法證明被告乙○○是否與
    證人丙○○有販賣第一級海洛因、第二級毒品安非他命之犯
    意聯絡與行為分擔。
四、又查，證人丁○○雖亦於九十五年一月十八日偵查中具結證
    述：「（毒品來源）我是向丙○○購買，是由戊○○送貨的
    ，有時也是丙○○自己送」、「（除了丙○○、戊○○在販
    賣外，還有何人在販賣）一個叫豆花的人也在幫丙○○賣毒
    品」等語，然查，證人丁○○於警詢時自承僅施用第二級毒
    品安非他命，衡之常情，倘證人丁○○確有向證人丙○○購
    買毒品亦僅限於第二級毒品安非他命，則依其前開偵查中證
    述若屬實，並無法證明得被告乙○○有與證人丙○○有共同
    販賣第一級毒品海洛因之事實。再觀之證人丁○○於偵查中
    證述之前後文，證人僅一再強調向證人丙○○購買毒品，是
    由證人戊○○負責送貨，有時由證人丙○○親自送貨，均未
    證述向證人丙○○購買第二級毒品安非他命後，曾由被告乙○○負責交付之事實，雖有提及被告乙○○也在幫證人丙○○販賣毒品，但究竟被告乙○○於何時、何地以何價格販賣
    何種毒品予何人等構成販賣毒品之重要事項均未於偵查中證
    述明確，另輔以公訴人所提出對被告乙○○持用之0000
    000000號行動電話之通訊監察譯文，均無有關被告乙○○與證人丁○○間之通聯紀錄，亦無證人丙○○與被告乙○○通話內容中提及交付毒品予證人丁○○之情形，而證人
    丁○○於本院審理時依法傳訊不到，另經本院受理九十五年
    度訴字第五七一號刑事案件之承辦法官，亦依法傳訊未到案
    ，均有送達證書在附於該卷可按，因此，無法於本院審理時
    再度深入確認檢驗證人丁○○前開證述之真實性，從而，單
    純依證人丁○○於偵查中所為不利被告之證述，並不能使本
    院對被告乙○○確有販賣第一、二級毒品之犯行形成有罪之
    心證。
五、另查，證人即另案被告丙○○於九十五年三月三日檢察官訊
    問時，固具結證述：「（是否認識乙○○、戊○○）認識，
    朋友關係，他們幫我將毒品交給要買的人」、「（你與乙○○、戊○○從何時開始賣毒品）是在邵秀金、劉翰霖被抓之
    後，約在九十四年十一月份開始到九十五年一、二月」、「
    （你與乙○○、戊○○賣何種毒品）安非他命及海洛因」、
    「（你與乙○○、戊○○如何分工）是由我來接洽購買的客
    戶，由乙○○、戊○○送貨」、「（你與乙○○、戊○○如
    何分取利益？）如果有交易的話，我會分給他們幾百元或幾
    千元或提供毒品給他們用，我沒有計算賺了多少錢」等語。
  (一)然查，證人丙○○於本院審理時業已翻異證述內容，改稱：
    「 (請提示九十五年偵緝字第八九六號偵查卷第二七至二九
    頁並告以要旨）對於偵查筆錄第二七頁背面有於乙○○與你
    共同販賣之陳述，有無意見）我毒癮發作，不知道有無這樣
    說。但筆錄確實有這樣寫」、「（請提示九十五年偵緝字第
    八九六號偵查卷第二七至二九頁並告以要旨)對於偵查筆錄
    第二八頁有關於乙○○與你如何分工之陳述，有無意見）我
    毒癮發作，不知道有無這樣說。但筆錄確實有這樣寫」、「
    （對於偵查筆錄第二八頁你陳述乙○○、戊○○在三、四個
    月前加入你的販毒工作之陳述，有無意見）我毒癮發作，不
    知道有無這樣說」、「（請提示九十五年度他字第九四九號
    三八至四一頁）你在偵查時陳述你有販賣毒品安非他命給丁○○，請「豆花」、「小偉」幫你送，有無意見）我當時毒
    癮還在發作。我在警詢至偵查間隔只有三天」、「（你在偵
    查時陳述你有販賣毒品安非他命給丁○○，請豆花、小偉（
    即證人戊○○）幫你送，有無意見）我當時毒癮還在發作。
    我在警詢至偵查間隔只有三天」、「（你在偵查時陳述乙○○幫你將毒品交給要買的人，與乙○○賣安非他命、海洛因
    ，由你來接洽購買客戶，乙○○送貨，如有交易，你會分給
    他們幾百元或幾千元，或毒品給他們施用，你與乙○○、戊○○在東豐路分裝毒品買賣，是否有作此陳述）我毒癮發作
    ，精神不清楚。我不知道為何會講這些話」等語，是以，證
    人丙○○於偵查中所為之證述內容是否可信，不無疑慮。
  (二)經查，證人丙○○於九十五年二月二十七為警在臺南市○○
    路八五巷及一四三巷口拘提被告到案，並經其同意採集尿液
    檢驗結果，呈嗎啡、安非他命陽性反應之施用第一級毒品海
    洛因、第二級毒品安非他命之犯行，業經本院審理後於九十
    五年六月八日以九十五年度訴字第五九五號判決應執行有期
    徒刑一年四月確定，此有前開判決書及臺灣高等法院被告前
    案紀錄表各一份在卷可按，足徵證人丙○○確實於九十五年
    二月二十七日採尿時起回溯二十六至九十六小時內有施用第
    一級、第二級毒品之犯行，復佐以證人丙○○為警查獲後，
    翌日移送臺灣臺南地方法院檢察署檢察官覆訊後，即向本院
    聲請羈押，經本院裁定准於九十五年二月二十八日起執行羈
    押等情，亦有前開臺灣高等法院被告前案紀錄表在卷可考，
    足證證人丙○○於九十五年二月二十八日入臺灣臺南看守所
    後，因羈押期間無法施用毒品而出現毒品戒斷現象，雖非無
    可能，然證人丙○○於九十五年三月三日偵查中具結之證述
    ，是否有因毒品戒斷現象而影響其證述之可信性，則無積極
    證據可資佐證。
  (三)然觀之證人丙○○於偵查中證述內容，對於公訴人所訴被告
    乙○○有交付第二級毒品安非他命予證人丁○○部分犯行，
    並未為任何陳述，因此，縱證人丙○○偵查中證述屬實，亦
    無法證明被告乙○○有販賣並交付毒品予丁○○之事實。至
    被告乙○○有無販賣第一級毒品予不特定人部分，則參以證
    人丙○○前後矛盾之證述，業已造成其於偵查中證述內容之
    可信性產生動搖，尚需有其他積極證據加以佐證證人丙○○
    何次證述較為可信，惟查公訴人所舉之證人戊○○、丁○○
    所為之證述內容就此部分犯行有前開所述不可信之處，並不
    能相互佐證或補強證人丙○○於偵查中證述之證明力，再輔
    以證人丙○○與被告乙○○之通聯紀錄中，僅有隱晦提及證
    人丙○○有請被告乙○○交付不明物品予他人，另將收受之
    金錢取回，並無法肯定被告乙○○所交付之物品即屬毒品無
    訛，亦無法單依證人丙○○於偵查中證述內容證明被告乙○○於何時何地以何價格、數量販賣何種毒品予何人等販賣毒
    品構成要件之重要事項，因此，綜上所述，並無其他證據可
    以佐證證人丙○○於偵查中證述之可信性，因此，不能以證
    人前後矛盾之證述，遽論被告乙○○有販賣第一級毒品海洛
    因、第二級毒品安非他命之犯行。
六、綜上所述，公訴人認被告乙○○涉違反毒品危害防制條例第
    四條第一項、第二項販賣第一級、第二級毒品之犯行，無非
    係以證人丙○○、戊○○、丁○○於偵查中之證述以及對被
    告乙○○持用之行動電話通訊監察內容為主要依據，然依前
    開說明，證人丙○○、戊○○、丁○○於偵查中證述內容多
    有矛盾之處，不能盡信，而通訊監察譯文亦無法證明被告有
    與證人丙○○就販賣毒品之犯行有犯意聯絡或行為分擔之事
    實，因此，公訴人所提出之證據方法，經本院調查證據結果
    ，並不能證明被告有販賣第一、二級毒品之犯行，此外，復
    無其他積極證據可資證明被告確有公訴人所指犯行，則按犯
    罪事實應以證據為其認定基礎，如積極證據不足以證明被告
    犯罪，而依調查所得資料，在一般生活經驗上尚非不得另為
    其他有利被告之推定，本於罪疑惟輕法則，即應依法為無罪
    判決之諭知。
參、併案審理部分（臺灣臺南地方法院檢察署九十五年度偵字第
    一一七七三號）
一、併案意旨略以：被告乙○○與另案被告丙○○、戊○○共同
    基於販賣第一級毒品海洛因及第二級毒品安非他命之概括犯
    意聯絡，自九十四年八、九月初起至九十五年一、二月間止
    ，以另案被告丙○○所承租之臺南市○區○○路八五巷七四
    號二０三室作為販賣毒品之據點，並以被告乙○○所有之0
    000000000號行動電話作為聯絡電話，渠等分工模
    式為：先由另案被告丙○○負責向真實姓名年籍不詳之綽號
    「肉仔」之成年人，分次以約每半錢重量一萬三千元至一萬
    五千元之價格販入第一級毒品海洛因及第二級毒品安非他命
    後，再將第一級毒品海洛因、第二級毒品安非他命分裝為重
    量約每小包零點四公克重後，以每小包約一千元之價格，交
    由被告乙○○、另案被告戊○○負責送貨予購買毒品之人，
    每次毒品交易後，被告乙○○均能獲取另案被告丙○○取提
    供之第一級毒品海洛因、第二級毒品安非他命或數百元至數
    千元不等金額之代價等語。
二、公訴人認併案審理部分與前揭起訴部分係屬事實上同一案件
    ，然因前揭起訴部分經本院調查結果並無法充分證據可資證
    明被告乙○○有公訴人所指之犯行，因此，無從認定移送併
    案審理部分，核與前揭起訴部分有何實質上一罪之關係，應
    退回原併辦單位另為適宜之處理。
據上論斷，應依刑事訴訟法第三百零一條第一項，判決如主文。
本案經檢察官甲○到庭執行職務。
中    華    民    國    95    年    12   月     27    日
              刑事第四庭    審判長法  官  陳志成
                                  法  官  楊佳祥
                                  法  官  黃欣怡
以上正本證明與原本無異。
如不服本判決，應於判決送達後10日內，向本院提出上訴狀。
                                  書記官  陳怡吟
中    華    民    國    95    年    12   月     27    日


司法院資訊處製作；財團法人民間司法改革基金會備份。
